臺灣臺中地方法院民事判決 
                                      111年度中小字第3902號
原      告  陳彥  
被      告  潘俊憲


上列被告因詐欺案件，經原告提起損害賠償之附帶民事訴訟（11
1年度附民字第211號），經本院刑事庭裁定移送前來，本院於民
國111年9月14日辯論終結，判決如下：
    主      文
被告應給付原告新台幣捌萬柒仟零玖拾元及自民國一一一年二月
十八日起至清償日止，按年息百分之五計算之利息。
本判決得假執行。
    事實及理由
一、被告經合法通知，無正當理由，未於言詞辯論期日到場，核
    無民事訴訟法第386 條各款所列情形，爰依原告之聲請，由
    其一造辯論而為判決。
二、原告主張：訴外人楊嘉軒（微信暱稱「流尘」，涉嫌組織犯
    罪防制條例部分，業經臺灣新北地方檢察署檢察官以109年
    度偵字第40248號起訴，不在本件起訴範圍）自民國109年9
    月起；被告（微信暱稱「蓮霧」）於110年1月21日前某日起
    ，分別加入微信通訊軟體暱稱「極光」、「幸運七」、「首
    爾」等真實姓名年籍均不詳之成年人所屬由3人以上組成具
    有持續性、牟利性之結構性詐騙集團組織(下稱本案詐欺集
    團)，楊嘉軒負責收水、交付提供詐欺用之收據、工作證等
    物予下層收水手，被告負責第二層收水工作。後楊嘉軒與「
    極光」、「幸運七」、「首爾」及本案詐欺集團成員，共同
    意圖為自己不法之所有，基於3人以上詐欺取財及得利、掩
    飾隱匿詐欺所得去向、所在之洗錢、行使偽造私文書、行使
    偽造特種文書之犯意聯絡，先由本案詐欺集團成員於不詳時
    、地，偽造「忠訓國際股份有限公司」之員工識別證、上蓋
    有「忠訓國際股份有限公司」印文之「免用統一發票收據」
    之私文書後，再由楊嘉軒依「極光」指示至苗栗縣公館鄉某
    夜市旁廁所拿取上開物品，交與亦加入本案詐騙集團，與前
    開人等共同意圖為自己不法之所有，基於3人以上詐欺取財
    及得利、掩飾隱匿詐欺所得去向、所在之洗錢、行使偽造私
    文書、行使偽造特種文書之犯意聯絡，擔任第一層收水工作
    之少年朱○生(94年生，真實姓名年籍詳卷)，使少年朱○生冒
    稱忠訓國際股份有限公司專員出面向提領詐欺贓款之人收取
    款項時，配戴員工識別證以取信交付詐欺贓款之提款人而行
    使之，並可交付上開蓋有偽造「忠訓國際股份有限公司」印
    文之收據，用以表示忠訓國際股份有限公司專員收受款項之
    意而行使之。嗣本案詐騙集團成員於110年1月21日前某日，
    以刑事判決（下同）附表三所示詐欺方式，使陳碧燕陷於錯
    誤，因而提供渠女兒即吳謐名下如附表三所示帳戶之帳號供
    本案詐欺集團使用；本案詐騙集團成員旋於附表ㄧ各編號所
    示之時間，向如附表一各編號所示之告訴人，以如附表一各
    編號所示之詐欺方式，致使如附表一各編號所示之告訴人陷
    於錯誤，而將如附表一各編號所示之匯款金額，匯入如附表
    一各編號所示帳戶後（其中原告被害人共匯款新台幣（下同
    ）8萬7090元），本案詐騙集團成員復指示陳碧燕將上開款
    項領出，並繳回予本案詐欺集團所指派佯為「忠訓國際股份
    有限公司」之外務人員，陳碧燕遂委請不知情之吳謐領款，
    由吳謐於如附表二各編號所示之提領時間、地點，持如附表
    二各編號所示帳戶之提款卡提領如附表二各編號所示之提領
    金額後，於110年1月21日21時30分許在址設台中市○○區○○路
    000○0號之統一超商墩業門市；22時10分許在址設台中市○○
    區○○路000號之麥仕嘉烘焙坊大墩店旁，交付前開提領款項
    共36萬7000元，給依「首爾」以微信指示、佯為「忠訓國際
    股份有限公司」外務人員、配戴該公司員工識別證之少年朱
    ○生，少年朱○生收款並交付上有偽造「忠訓國際股份有限公
    司」印文之「免用統一發票收據」與吳謐，足生損害於忠訓
    國際股份有限公司、陳碧燕。後被告與本案詐欺集團共同意
    圖為自己不法之所有，基於3人以上詐欺取財及得利、掩飾
    隱匿詐欺所得去向、所在之洗錢之犯意聯絡，依「極光」指
    示，與少年朱○生聯繫確認地點，駕駛車牌號碼000-0000號
    自用小客車前往少年朱○生所在位置收款，而少年朱○生收取
    上開款項後，先自其中拿取報酬10000元及依照楊嘉軒指示
    另抽取之10000元放置於楊嘉軒指定位置，再將餘款交與被
    告，被告收款後復自其中拿取車資報酬約1000元後，並依「
    極光」及「首爾」之指示將剩餘款項放置在苗栗縣苗栗市將
    軍山上公廁內，供本案詐欺集團其他成員拿取。嗣因楊季維
    、李舒寧、白迦勒、廖政翔及原告發覺有異，報警處理因而
    循線查悉上情。被告上開行為遭台灣台中地方檢察署以涉犯
    詐欺罪提起公訴（台灣台中地方檢察署110年度少連偵字第2
    32號），嗣經鈞院刑事判決判處被告有期徒刑3月在案（註
    ：僅論原告受騙部分）（被告涉犯刑法第339條之4第1項第2
    款加重詐欺罪）（註：本院110年度金訴字第1119號）。爰
    依民法第184條第1項後段、第2項及第185條第1項前段共同
    侵權行為之規定，請求被告賠償上開原告所受之損失。訴之
    聲明：被告應給付原告8萬7090元及自刑事附帶民事起訴狀
    繕本送達被告之翌日起至清償日止，按年息5%計算之利息。
三、原告主張之上開事實，已為本院110年度金訴字第1119號刑
    事判決所確認，被告亦未就此具狀或到庭以為爭執，堪認原
    告之主張為真實。
四、按因故意或過失，不法侵害他人之權利者，負損害賠償責任
    。故意以背於善良風俗之方法，加損害於他人者亦同。違反
    保護他人之法律，致生損害於他人者，負賠償責任，民法第
    184條第1項前段、後段、第2項，分別定有明文。第1項前、
    後兩段為相異之侵權行為類型。關於保護之法益，前段為權
    利，後段為一般法益。關於主觀責任，前者以故意過失為已
    足，後者則限制須故意以背於善良風俗之方法加損害於他人
    ，兩者要件有別，請求權基礎相異，訴訟標的自屬不同（最
    高法法院80年度台上字第3760號判決要旨參照）。此即民法
    第184條規定係調和「行為自由」和「保護的權益」此兩個
    基本利益，區別不同的權益的保護，而組成侵權行為責任體
    系。被侵害者係他人權利時，只要加害人具有故意或過失，
    即應依民法第184條第1項前段負損害賠償責任。其被侵害者
    ，非屬權利時，須加害行為係出於故意背於善良風俗方法（
    第184條第1項後段），或違反保護他人之法律（第184條第2
    項）時，被害人始得請求損害賠償。易言之，民法第184條
    第1項前段所保護的，限於權利，不及一般財產上之利益（
    純粹財產上損害、純粹經濟上損失）。一般財產上利益僅能
    依民法第184條第1項後段規定或第2項受到保護。次按，民
    法第185條「數人共同不法侵害他人之權利者，連帶負損害
    賠償責任﹔不能知其中孰為加害人者，亦同。造意人及幫助
    人，視為共同行為人。」計有4個類型之共同侵權行為【 即
    民法第185條第1項前段「即狹義共同侵權行為」，包括主觀
    （意思聯絡）共同加害行為（使加害人就可能的因果關係負
    責）、客觀行為關連共同加害行為（司法院66年例變字第1
    號）（須具共同因果關係））、後段（共同危險行為，擇一
    因果關係）、第2項（造意人與幫助人之共同侵權行為）】
    ，該不同類型之共同侵權行為規定要件不同、功能有別。就
    民法第185條第2項所規範之共同侵權行為而言，所稱造意及
    幫助相當於刑法上的教唆及幫助。換言之，造意人者，指教
    唆他人使生為侵權行為決意之人；幫助人者，指予他人以助
    力，使他人易於為侵權行為之人，其助力包括精神及物質在
    內。本件被告既共犯詐欺罪，原告所請求遭被告共同詐欺之
    8萬7090元，核其性質原告係受有純粹財產上損害（純粹經
    濟上損失），而詐欺原告之詐騙集團成員及被告既係以詐欺
    之方法致原告受有上開損財產上損害，則顯係以背於善良風
    俗之方法加損害於原告。是被告依前開184條第1項後段、第
    2項、第185條第1項前段共同侵權行為之規定，即應就此對
    原告負有損害賠償之責。
五、次按，連帶債務之債權人，得對於債務人中之一人或數人或
    其全體，同時或先後請求全部或一部之給付。連帶債務未全
    部履行前，全體債務人仍負連帶責任。為民法第273條所明
    定。本件被告既應依民法第185條第1項前段規定，與詐騙集
    團成員負連帶負損害賠償責任。則依上開規定，原告自可得
    向被告請求上開其被騙所受之8萬7090元之損失甚明。是原
    告本於上開（四）所述之規定，對被告請求賠償上開金額8
    萬7090元及自刑事附帶起訴狀繕本送達之翌日（即111年2月
    18日）起至清償日止，按年息5%計算之法定遲延利息，洵屬
    適法，為有理由，應予准許，爰為判決分別如主文第1項所
    示。
六、本件係適用小額程序事件，就原告勝訴所為被告敗訴判決部
    分，爰依職權宣告假執行。
七、本件原告之訴有理由，依民事訴訟法第436條之23、第436條
    第2項、第385條第1項前段、第78條、第436條之20 ，判決
    如主文。
中　　華　　民　　國　　111   年  　9   　月　　21　  日
                   臺灣臺中地方法院臺中簡易庭
                                  法　官　陳添喜
以上為正本係照原本作成。
如不服本判決，應於送達後20日內，以判決違背法令為理由，向
本院提出上訴狀並表明上訴理由（上訴理由應表明一、原判決所
違背之法令及其具體內容；二、依訴訟資料可認為原判決有違背
法令之具體事實），如於本判決宣示後送達前提起上訴者，應於
判決送達後20日內補提上訴理由書（須附繕本）。
中　　華　　民　　國　　111   年  　9   　月　　21　  日
                                  書記官　黃舜民